【裁判字號】    95,上訴,723
【裁判日期】    950607
【裁判案由】    違反毒品危害防制條例等
【裁判全文】
臺灣高等法院高雄分院刑事判決        95年度上訴字第723號
上  訴  人  臺灣高雄地方法院檢察署檢察官
被      告  乙○○
選任辯護人  廖虹羚  律師
被      告  甲○○
                    （另案在監執行中）
指定辯護人  周君強  律師
上列上訴人因被告等毒品危害防制條例等案件，不服台灣高雄地
方法院94年度訴字第403 號中華民國95年3 月21日第一審判決（
起訴案號：臺灣高雄地方法院檢察署93年度偵字第21406 號），
本院判決如下：
    主  文
原判決關於乙○○、甲○○轉讓第二級毒品有罪部分及乙○○被
訴意圖販賣而持有第一級毒品無罪部分，均撤銷。
乙○○、甲○○共同連續轉讓第二級毒品，各處有期徒刑壹年肆
月。扣案之甲基安非他命貳包（含包裝袋，驗後毛重分別為零點
陸公克、零點柒公克）、含甲基安非他命成分之吸食器壹組、含
甲基安非他命成分之電子磅秤壹個，均沒收銷燬之。
乙○○意圖販賣而持有第一級毒品，處有期徒刑拾年陸月，褫奪
公權陸年。扣案之海洛因拾貳包（合計驗後淨重肆捌點伍捌公克
、包裝重陸點柒柒公克）、含海洛因成分之塑膠盒壹個、含海洛
因成分之前開電子磅秤壹個，均沒收銷燬之。扣案之空夾鏈袋柒
佰個，均沒收。
乙○○第二、三項所處之刑應執行有期徒刑拾壹年，褫奪公權陸
年。扣案之甲基安非他命貳包（含包裝袋，驗後毛重分別為零點
陸公克、零點柒公克）、含甲基安非他命成分之吸食器壹組、海
洛因拾貳包（合計驗後淨重肆捌點伍捌公克、包裝重陸點柒柒公
克）、含海洛因成分之塑膠盒壹個、含甲基安非他命及海洛因成
分之電子磅秤壹個，均沒收銷燬之。空夾鏈袋柒佰個，均沒收。
其他上訴駁回。
    事  實
一、乙○○、甲○○明知甲基安非他命業經公告列為毒品危害防
    制條例第2 條第2 項第2 款所管制之第二級毒品，因具成癮
    性、濫用性及對社會危害性，不得轉讓，其2 人竟共同基於
    轉讓第二級毒品甲基安非他命之概括犯意聯絡，於民國93年
    9 月中旬某日、同年10月中旬某日，在高雄市三民區○○○
    路45巷9 之8 號2 樓其2 人租處，均由乙○○透過甲○○無
    償交付乙○○所有之第二級毒品甲基安非他命予尤勝偉，連
    續無償轉讓2 次，每次各1 小包。嗣乙○○、甲○○於93年
    10月21日晚間9 時46分許，在上址為警查獲，並扣得乙○○
    、甲○○所有第二級毒品甲基安非他命2 包（含包裝袋，驗
    後毛重分別為0.6 公克、0.7 公克，合計驗後毛重1.3 公克
    ）、含甲基安非他命成分之吸食器1 組、含甲基安非他命成
    分之電子磅秤1 個。
二、乙○○於不詳時間、地點取得第一級毒品海洛因後，另萌生
    販賣第一級毒品海洛因營利之意圖，於93年10月21日晚間，
    在其高雄市三民區○○○路45巷9 之8 號2 樓租處，將其持
    有之海洛因分裝為12包，欲伺機販賣，嗣於93年10月21日晚
    間9 時46分許，在上開處所為警查獲，並扣得海洛因12包（
    合計驗後淨重48.58 公克，空包裝袋重6.77公克）、含海洛
    因成分之塑膠盒1 個、含海洛因成分之電子磅秤1 個及乙○
    ○所有供意圖販賣而持有第一級毒品海洛因所用之空夾鏈袋
    700 個。
三、案經高雄市政府警察局苓雅分局移送臺灣高雄地方法院檢察
    署檢察官偵查起訴。
    理  由
壹  證據能力部分：
一、按被告以外之人於審判中因所在不明而無法傳喚或傳喚不到
    者，其於檢察事務官、司法警察官或司法警察調查中所為之
    陳述，經證明具有可信之特別情況，且為證明犯罪事實之存
    否所必要者，得為證據，刑事訴訟法第159條之3 第3款定有
    明文。本案證人尤勝偉經原審法院向其戶籍地址送達開庭通
    知書，因遷移不明遭退件，再經原審法院拘提，亦無所獲，
    有個人戶籍資料查詢結果、送達證書、拘票、高雄市政府警
    察局三民第一分局95年1 月6 日高市警三一分偵字第095000
    01 78 號函覆報告書各1 件在卷可稽（見原審卷(一)第322 頁
    、卷(二)第76頁、第80頁），故證人尤勝偉於審判中因所在不
    明而傳喚不到，又尤勝偉於檢察事務官、司法警察官或司法
    警察調查中乃主動向警舉發本件扣案槍技、毒品，並帶同警
    方前往查緝，有調查筆錄1 件可按（見高雄市政府警察局苓
    雅分局93年10月22日卷第7 頁），並經證人即福德派出所員
    警李江泉於原審到庭證稱：本案係先查獲施用毒品之人（即
    尤勝偉），再由其供述毒品來源，並供出販售毒品者之住處
    及電話號碼，復陳稱該名販毒者亦持有兩支槍械，嗣由尤勝
    偉在刑事組打電話予販毒者，確認販毒之所在地，始帶同伊
    及刑事組人員到現場等情明確（見原審卷(二)第95頁），足認
    尤勝偉於司法警察官、司法警察調查中所為之陳述，並未受
    不當外力（如恐嚇、脅迫）污染，且係出於尤勝偉個人之意
    願所為陳述，其陳述與證明本案被告究有無販賣第二級毒品
    、未經許可持有槍枝之犯行亦有必要相關，揆諸前揭規定，
    可認為尤勝偉於司法警察官、司法警察面前所為之陳述，有
    證據能力。
二、高雄市立凱旋醫院對警方採集被告乙○○、甲○○之尿液所
    為鑑定、法務部調查局對扣案之疑似海洛因白色粉末究否含
    有第一級第6 項毒品海洛因成分之鑑定及高雄醫學大學附設
    中和紀念醫院對扣案之疑似甲基安非他命晶體究否含有甲基
    安非他命成分所為之鑑定，均屬其於檢察官偵查中受台灣高
    雄地方法院檢察署之委託鑑定後所出具之鑑定報告書，乃被
    告以外之人依刑事訴訟法第208 條規定所出具之鑑定報告；
    而高雄醫學大學附設中和紀念醫院於原審法院審理中，受原
    審法院委託就本件扣案之塑膠盒、電子磅秤、吸食器、殘渣
    袋等扣押物品依刑事訴訟法第206 條規定所出具之鑑定報告
    ，均屬刑事訴訟法第159 條第1 項後段「法律另有規定」之
    書面陳述，均得作為證據。
三、偵查卷附扣押物品目錄表乃公務員職務上製作之紀錄文書，
    依刑事訴訟法第159 條之4 第1 款規定，得為證據。
貳  實體部分：
甲、被告乙○○、甲○○轉讓第二級毒品有罪部分：
一、訊據被告乙○○於原審審理中坦承曾與被告甲○○、尤勝偉
    合資購買甲基安非他命以供施用，惟矢口否認有何無償轉讓
    甲基安非他命予尤勝偉之犯行。惟查，前揭犯罪事實業據被
    告乙○○於本院、被告甲○○於本院及原審坦認不諱，被告
    甲○○並於原審審理中供述：有時候尤勝偉與伊及乙○○一
    起出錢買甲基安非他命，但有時候尤勝偉沒有出錢，計尤勝
    偉共2 次未曾付款，該2 次係由伊分別於93年9 月中旬、93
    年10月中旬，在本案查獲地點（即高雄市三民區○○○路45
    巷9 之8 號2 樓）交付甲基安非他命予尤勝偉等語明確（見
    原審卷(二)第109 頁），核其自白與乙○○於偵查中自承：伊
    曾透過甲○○無償轉交甲基安非他命給尤勝偉等情相符（見
    93年度毒偵字第21406 號卷第15頁），亦與證人尤勝偉於偵
    查中證稱：伊所施用之甲基安非他命係自乙○○取得，…最
    後這2 次乙○○係透過甲○○交付甲基安非他命予伊，交付
    地點均在乙○○位於高雄市三民區○○○路45巷9 之8 號2
    樓之居處，伊最後一次自甲○○取得毒品之時間是在93年10
    月14日左右等語相合（見同上偵字卷第11頁）。故被告甲○
    ○之前開自白與事實相符，應堪採信，被告乙○○於原審所
    為上開辯解，顯非真實，不足採信。此外，並有安非他命晶
    體2 小包、吸食器1 組、電子磅秤1 個、殘渣袋1 個扣案可
    稽，上開扣案之晶體2 小包，經送鑑驗確呈甲基安非他命陽
    性反應（含空包裝袋，驗後毛重分別為0.6 公克、0.7 公克
    ），另扣案之吸食器1 組、電子磅秤1 個亦均摻含甲基安非
    他命成分，有卷附高雄醫學大學附設中和紀念醫院93年11月
    23日編號0000-000號、0000-000號檢驗報告及94年3 月1 日
    編號0000-000號、0000-000號號檢驗報告可憑（見93年度偵
    字第21406 號卷第50頁、第51頁，原審卷(一)第45至46頁）。
    被告乙○○、甲○○共同轉讓甲基安非他命之事證已臻明確
    ，其2 人犯行均堪認定。
二、查甲基安非他命係毒品危害防制條例第2 條第2 項第2 款之
    第二級毒品，被告乙○○、甲○○轉讓甲基安非他命予尤勝
    偉，核其2 人所為係犯毒品危害防制條例第8 條第2 項之轉
    讓第二級毒品罪，被告乙○○、甲○○持有第二級毒品安非
    他命行為，本應論以持有之罪，惟其2 人持有第二級毒品之
    行為應為轉讓第二級毒品毒品之行為所吸收，不另論罪。
三、公訴意旨雖謂：被告乙○○、甲○○於93年10月間基於共同
    販賣甲基安非他命之概括犯意聯絡，在上址連續販售甲基安
    非他命予尤勝偉2 次，因認被告乙○○、甲○○涉有販賣第
    二級毒品犯行云云。惟公訴人無非以證人尤勝偉於偵查中證
    稱：伊所施用之甲基安非他命係向被告乙○○所購得，乙○
    ○原名許小原，伊均係以電話與乙○○聯絡，乙○○之聯絡
    電話係0000000000號，伊係自90年6 月起就向乙○○購買甲
    基安非他命，前後共買了10次，起初92年間乙○○係在飯店
    交付毒品予伊，後來就改在伊之租屋處交付毒品，乙○○有
    2 個住處，一個在義民廟附近，一個是在大昌路被查獲之地
    （即高雄市三民區○○○路45巷9 之8 號2 樓），大部分都
    是乙○○交付毒品給伊，甲○○只有交給伊2 次，最後兩次
    之交付地點都在乙○○之住處，但都是甲○○交付的，…伊
    向乙○○購買毒品的交易價格係新台幣（下同）1 千元至2
    千元左右，93年10月間伊共購買毒品2 次，一次是在當月14
    、15日左右，另一次則是在10月初云云（見93年度偵字第21
    406 號卷第11頁、第12頁），為其依據。但查：
  1.按「法院之審判，固應以起訴之犯罪事實為範圍，但於不妨
    害事實同一之範圍內，仍得自由認定事實，適用法律。而所
    謂事實同一，指刑罰權所以發生之原因事實係屬同一而言，
    非謂罪名或犯罪之構成要件同一，亦非謂全部事實均須一致
    。申言之，起訴書所指之罪名，對於審判上無拘束之效力，
    祇須其基本社會事實相同，縱令行為之程度有所差異，亦無
    礙其犯罪事實之同一性，仍得自由認定事實，變更檢察官所
    認之罪名，而適用刑罰。」，最高法院88年度台非字第347
    號判決意旨可資參照。
  2.被告乙○○、甲○○均堅決否認有何於前揭時、地販賣第二
    級毒品甲基安非他命予尤勝偉之犯行，辯稱：本案查扣之甲
    基安非他命2 小包均係供自己施用等語。惟查：
  (1)自白固為證據之一種，惟依刑事訴訟法第156 條第2 項規定
    ，被告或共犯之自白，不得作為有罪判決之唯一證據，仍應
    調查其他必要之證據，以察其是否與事實相符。立法目的乃
    欲以補強證據擔保自白之真實性，亦即以補強證據之存在，
    藉之限制自白在證據上之價值，防止偏重自白，發生誤判之
    危險。以被告之自白，作為其自己犯罪之證明時，尚有此危
    險；以之作為其他共犯之罪證時，不特在採證上具有自白虛
    偽性之同樣危險，且共犯者之自白，難免有嫁禍他人，而為
    虛偽供述之危險。況犯毒品危害防制條例第10條第2 項之罪
    者，供出毒品來源，因而破獲者，得減輕其刑，該條例第17
    條定有明文，則施用第二級毒品甲基安非他命之人如供出毒
    品來源因而破獲，既得邀減輕其刑之寬典，為擔保其所為不
    利於其他被告之陳述（即毒品來自其他被告之陳述）之真實
    性，尤應有足以令人確信其陳述為真實之補強證據，始能據
    以為論罪之依據。而所謂補強證據，則指除該共同被告不利
    於己之陳述外，其他足以證明該陳述之事實確具有相當程度
    真實性之證據而言，雖所補強者，非以事實之全部為必要，
    但亦須因補強證據與該項陳述之相互利用，足使犯罪事實獲
    得確信者，始足當之。最高法院87年度台上字第3525號判決
    、88年度台上字第5729號判決均同此見解。
  (2)本案被告乙○○於原審固坦承確曾於93年10月21日晚間接獲
    尤勝偉電話，尤勝偉表示要過去找伊，伊告訴尤勝偉伊人在
    甲○○位於高雄市三民區○○○路45巷9 之8 號2 樓之住處
    等語，惟否認有何交易毒品情事（見原審卷(二)第31頁）。證
    人即福德派出所員警李江泉於原審審理中則證稱：尤勝偉因
    施用毒品為警緝獲後，主動表示願撥打電話予販售毒品之人
    聯繫，並帶同警方前往查緝，…惟尤勝偉於電話中僅向接聽
    電話者表示要「調東西」，並未表明係要買何毒品，尤勝偉
    於通話完畢後僅向伊及刑事組員警表示接聽電話者目前人在
    高雄市三民區○○○路45巷9 之8 號（即本案查獲地點），
    及該接聽電話者身上確實有毒品等語（見原審卷(二)第96頁、
    第97頁），互核被告乙○○與證人李江泉之證詞，可知被告
    乙○○與尤勝偉之前開對話既未提及毒品種類，亦未提及毒
    品買賣交易之價格、數量，是被告乙○○由前開通話究能否
    認知尤勝偉前往上址與伊見面之目的在向伊購買甲基安非他
    命？已非無疑，更無從由尤勝偉事後之片面轉述遽以推論被
    告乙○○有何允諾出售甲基安非他命之情事。
  (3)又證人尤勝偉固於警詢中陳稱：甲○○在幫乙○○販賣毒品
    ，惟亦坦認：伊未曾向甲○○買過毒品（見高雄市政府警察
    局苓雅分局93年10月22日卷第10頁），既尤勝偉未曾向甲○
    ○購買甲基安非他命，則其又何以知悉甲○○在幫助乙○○
    販賣毒品，已非無疑。又被告甲○○另供稱：93年10月21日
    伊欲外出購物，詎料一開門警方即進入屋內等語（見原審卷
    (二)第28頁），核其供述與證人即員警林裕詮證述：伊與同事
    2 人埋伏在門口，趁著甲○○開門時進入屋內等情相符（見
    原審卷(二)第17頁），證人即員警李江泉復證述：伊帶同尤勝
    偉到現場（即高雄市三民區○○○路45巷9 之8 號2 樓）後
    ，伊不記得尤勝偉有再打電話叫人下來開門等語（見原審卷
    (二)第95頁），足見被告甲○○於前揭時、地外出之目的非在
    交付尤勝偉其所購買之毒品。本件復查無其他積極證據足證
    被告甲○○有何協助乙○○販賣毒品之情事，自難僅憑尤勝
    偉之片面指述逕認被告甲○○亦有共同販賣甲基安非他命之
    犯行。
  (4)再者，被告乙○○、甲○○於93年10月21日晚間9 時46分許
    為警查獲時，僅分別在被告乙○○正在使用之桌面上及被告
    甲○○之褲袋內各查扣甲基安非他命1 小包，驗後毛重（含
    空包裝袋重）分別為0.6 公克、0.7 公克，業據證人即員警
    林裕詮證述在卷（見原審卷(二)第14頁），並有卷附扣押物品
    目錄表、高雄醫學大學附設中和紀念醫院93年11月23日編號
    0000-000號、0000-000號檢驗報告各1 件可稽（見高雄市政
    府警察局苓雅分局偵查卷第8 頁，93年度偵字第21406 號卷
    第50頁、第51頁）。被告乙○○、甲○○則均坦認上開甲基
    安非他命係供自己施用等情在卷（見原審卷(一)第265 頁、卷
    (二)第38頁），而被告乙○○、甲○○自93年10月21日晚間9
    時46分許為警查獲時，經採尿送驗，其檢驗結果均呈甲基安
    非他命陽性反應，有卷附高雄市立凱旋醫院93年11月5 日編
    號F-93761 號、F-93762 號濫用藥物尿液檢驗報告可按（見
    93年度毒偵字第6409號卷第16頁、第17頁），足認被告乙○
    ○、甲○○自前揭為警採尿之時起回溯24小時內確有施用甲
    基安非他命之事實。參以正常人之甲基安非他命每日正常使
    用劑量為2.5 至25毫克之間，其最低致死劑量為1 公克，久
    用成癮者對該藥物產生耐藥性，其程度因個人體質、使用頻
    率與接觸時間之長短而異，可使其致死劑量增至數倍或10倍
    以上，亦有行政院衛生署管制藥品管理局93年10月1 日管檢
    字第0930009353號函在卷足佐（見原審卷(二)第120 頁）。故
    被告乙○○、甲○○辯稱：本案所查扣之甲基安非他命係供
    自己施用等情，核與事實相符，應屬可採。公訴意旨雖指稱
    ：被告乙○○、甲○○共同販賣甲基安非他命予尤勝偉云云
    ，然既查無其他補強證據以證明尤勝偉所陳述曾自被告乙○
    ○、甲○○買入甲基安非他命之事實係屬真確，則尤勝偉上
    開所述被告乙○○、甲○○2 人販賣毒品甲基安非他命云云
    ，自難作為被告乙○○、甲○○2 人販賣第二級毒品之不利
    判斷依據。
  3.公訴人認被告2 人前開所為係犯毒品危害防制條例第4 條第
    2 項之販賣第二級毒品罪，尚有誤會，惟販賣第二級毒品與
    轉讓第二級毒品兩者之基本社會事實同一，依前揭最高法院
    判決要旨說明，本院自應依刑事訴訟法第300 條之規定變更
    起訴法條並就被告2 人所為轉讓第二級毒品犯行審理之。
四、公訴意旨另以：被告乙○○意圖營利，基於販賣第二級毒品
    甲基安非他命之概括犯意，自90年6 月間某日起至93年9 月
    間某日止，連續在高雄市義民廟等處，出售甲基安非他命予
    尤勝偉8 次，每次約得款1 千元至2 千元不等云云。無非以
    證人尤勝偉於偵查中證稱：伊所施用之甲基安非他命均係向
    乙○○所購買，乙○○原名許小原，伊均以電話與乙○○聯
    絡，乙○○之電話號碼為0000000000號，伊自90年6 月起就
    向乙○○購買甲基安非他命，前後共買了10次，從開始購買
    到92年間（乙○○）均係在飯店交付毒品予伊，後來才改在
    乙○○之租屋處交付毒品，乙○○有2 個住處，一個在義民
    廟附近，一個在大昌路（即本案警察查獲地點）…，伊向乙
    ○○購買毒品之交易價格為新台幣1 千元至2 千元，伊每次
    都有付錢給乙○○等語（見93年度偵字第21406 號卷第11頁
    、第12頁），為其論罪依據。惟被告乙○○堅決否認有何自
    90年6 月起即連續販賣甲基安非他命予尤勝偉8 次之犯行，
    辯稱：伊與甲○○、尤勝偉曾合資購買甲基安非他命，伊請
    託甲○○購入甲基安非他命後，再將甲基安非他命交給尤勝
    偉等語（見原審卷(二)第35頁），核與本件同案被告甲○○於
    原審審理中供述：尤勝偉曾與伊及乙○○一同出資購買甲基
    安非他命等情相符（見原審卷(二)第109 頁），而尤勝偉究分
    別於何時、何地向乙○○購買若干數量之甲基安非他命？買
    賣價金究係若干？均未見尤勝偉於偵查中詳實陳述，揆諸前
    引說明，本院審酌尤勝偉因施用毒品為警緝獲，其為求刑之
    寬典所為毒品來源之供述，應更調查其他積極證據以明其證
    詞真偽，尚不得僅憑尤勝偉1 人之片面指述，逕為對被告乙
    ○○不利之判斷。公訴意旨認被告乙○○於上開期間涉有連
    續販賣第二級毒品犯行云云，證據仍顯不足，本應為無罪之
    諭知，惟此部分與前開論罪科刑部分，公訴人以連續犯之裁
    判上關係起訴，爰不另為無罪之諭知，附此敘明。
五、被告乙○○、甲○○2 人先後兩次轉讓甲基安非他命予尤勝
    偉之行為，時間緊接，所犯罪名相同，顯係出於概括犯意為
    之，為連續犯，依刑法第56條之規定，以一罪論，並加重其
    刑。被告乙○○、甲○○就上開轉讓第二級毒品甲基安非他
    命犯行，有犯意聯絡及行為分擔，均為共同正犯。
六、被告2 人犯罪事證明確，原審法院予以論罪科刑，固非無據
    。惟查：(一)扣案之含甲基安非他命成分之吸食器1 組、含甲
    基安非他命成分之電子磅秤1 個，原判決於主文欄諭知沒收
    銷燬之，理由欄亦說明應予沒收銷燬之理由及根據，惟事實
    欄卻漏未記載，尚有疏漏。(二)前述公訴意旨另以被告乙○○
    意圖營利，基於販賣第二級毒品甲基安非他命之概括犯意，
    自90年6 月間某日起至93年9 月間某日止，連續在高雄市義
    民廟等處，出售甲基安非他命予尤勝偉8 次，每次約得款1
    千元至2 千元不等，涉犯毒品危害防制條例第4 條第2 項之
    販賣第二級毒品罪嫌部分，原判決雖於理由欄中敘明被告乙
    ○○此部分犯罪證據不足等情，惟未說明此部分不另為無罪
    諭知之理由，自有未合。(三)扣案之殘渣袋1 個，經檢驗結果
    呈甲基安非他命陰性、海洛因陰性反應，有高雄醫學大學附
    設中和紀念醫院94年3 月1 日編號0000-000號檢驗報告在卷
    可參 (見原審卷(一)第47頁)， 原判決誤認為該殘渣袋含甲基
    安非他命而依毒品危害防制條例第18條第1 項規定諭知沒收
    銷燬之，亦有不當。檢察官上訴意旨指摘原判決此部分未依
    販賣第二級毒品罪論處，認事用法不當，雖無理由，惟原判
    決既有前開可議之處，自應由本院就此部分撤銷改判。爰審
    酌被告乙○○、甲○○轉讓甲基安非他命予他人，使毒品流
    通氾濫於市面，危害社會治安，嚴重戕害他人身心健康，其
    2 人犯後猶數度僅承認部分犯行，復飾詞狡辯，多次翻易供
    詞，企圖混淆審檢視聽，未見悔意等一切情狀，爰各量處如
    主文第2 項所示之刑。扣案之晶體2 包，經送鑑驗確呈甲基
    安非他命陽性反應（含空包裝袋，驗後毛重分別為0.6 公克
    、0.7 公克），確屬毒品危害防制條例第2 條第2 項第2 款
    之第二級毒品無訛（其包裝袋因無法與毒品完全析離，亦應
    視同毒品），另扣案之吸食器1 組、電子磅秤1 個均摻含甲
    基安非他命成分，有卷附高雄醫學大學附設中和紀念醫院94
    年3 月1 日編號0000-000號、0000-000號檢驗報告可稽（見
    原審卷(一)第45至46頁），上開吸食器1 組、電子磅秤1 個因
    無法與毒品甲基安非他命完全析離，亦應視同毒品，均應依
    毒品危害防制條例第18條第1 項規定沒收銷燬之。至於扣案
    之殘渣袋1 個無甲基安非他命或海洛因成分，業如前述，行
    動電話4 支及現金94,900元，既均無證據顯示上開扣押物與
    本案被告乙○○、甲○○犯罪部分有何關連，不予宣告沒收
    ，附此敘明。
乙、被告乙○○意圖販賣而持有第一級毒品海洛因部分：
一、訊據被告乙○○矢口否認有意圖販賣而持有第一級毒品海洛
    因犯行，辯稱：扣案之海洛因非伊所有云云。然查：
  1.警方於93年10月21日在高雄市三民區○○○路45巷9 之8號2
    樓客廳內，扣得白色粉末12包、電子秤1 個、塑膠盒1 個、
    空夾鏈袋700 個等情，有扣押筆錄、扣押物品清單、查扣物
    品照片附卷足參（見警卷第18至20頁、偵查卷第24頁）。該
    扣案之白色粉末12包，經送法務部調查局鑑驗結果，其中外
    袋經該局標示為HR＋者共7 包，均含第一級第6 項毒品海洛
    因成分，合計淨重14.74 公克，包裝重3.32公克，純度60.0
    8 ％, 純質淨重8.86公克；其中外袋經該局標示為HR＋S 者
    共5 包，均含微量第一級第6 項毒品海洛因成分，合計淨重
    33.84 公克，包裝重3.45公克，然因所含海洛因量微，故未
    能以定量分析之方法檢出海洛因純值；合計12包之淨重為48
    .58 公克，包裝袋合計重6.77公克，有法務部調查局93年11
    月26日調科壹字第220018558 號鑑定通知書及該局94年3 月
    2 日調科壹字第09400125660 號函在卷可稽（見93年度偵字
    第21406 號卷第64頁，原審卷(一)第92頁）。證人即員警林裕
    詮於原審證稱：…伊進入屋內就看到被告乙○○在分裝毒品
    （海洛因），…查獲之毒品（海洛因）都放在桌子上，有的
    放在桌上，有的放在盒子裡面，…700 個夾鏈袋也是在桌上
    查獲的，…電子磅秤放在桌上，電子磅秤上還放著1 包海洛
    因，該海洛因夾鏈袋封口是打開的，正在分裝等語（見原審
    卷(二)第13頁），核與被告乙○○自白伊為警查獲時正在客廳
    分裝海洛因乙節相符。而上開扣案之電子磅秤、塑膠盒經送
    鑑驗結果，電子磅秤除呈甲基安非他命陽性反應外亦呈海洛
    因陽性反應，塑膠盒則呈海洛因陽性反應，有卷附高雄醫學
    大學附設中和紀念醫院94年3 月1 日編號0000-000號、0000
    -000號檢驗報告可佐（見原審卷(一)第45頁、第44頁），可認
    上開電子磅秤除曾用以分裝甲基安非他命外，亦曾用以分裝
    海洛因，而塑膠盒則用以裝盛海洛因無誤。綜上，堪信警方
    查獲本案時，被告乙○○正以扣案之電子磅秤、塑膠盒袋、
    空夾鏈袋分裝海洛因乙節係屬真實。
  2.被告乙○○雖於警詢時供稱：本件扣案之海洛因為伊所有，
    係伊拿錢給甲○○，叫甲○○幫伊購買海洛因等語（見高雄
    市政府警察局苓雅分局93年10月22日偵查卷第2 頁背面），
    惟其於偵查中及審理時則更異前詞，辯稱：本件扣案之海洛
    因非伊所有云云。而被告甲○○前於警詢時先供稱不知海洛
    因係何人所有（見同上警卷第5頁） ，嗣於偵查中改稱：查
    扣之海洛因係蔡榮德所有（見93年度偵字第21406 號卷第9
    頁），再於原審審理中翻異前詞，供承：查扣之海洛因係伊
    所有，為警查獲時伊剛把海洛因拿回來，叫乙○○將顆粒狀
    之海洛因與粉末狀之海洛因分開，伊購買海洛因係供自己施
    用，…伊係向綽號「吉仔」之男子購入海洛因，所購入之總
    重量約兩錢，所花費之代價約3 萬6 千元云云，嗣另又證稱
    ：伊購入海洛因時不知重量若干云云（見原審卷(二)第25頁、
    第26頁、第29頁，原審卷(一)第272 頁、第273 頁）。惟證人
    蔡榮德於原審審理中則證稱：…伊因甲○○於母親過世後無
    屋可住，遂於93年底承租高雄市三民區○○○路45巷9 之8
    號2 樓房屋供甲○○居住，第一個月房租、押金則由甲○○
    支付，…有時伊會去住，乙○○也在那裡，…斯時甲○○一
    個月收入約2 萬元等語（見原審卷(二)第21頁、第22頁），被
    告甲○○則證稱：上址房屋係伊叫蔡榮德為伊承租，1 個月
    租金8 千元，押金為1 萬2 千元，伊係向乙○○借款租屋等
    語（見原審卷(二)第28頁），核蔡榮德、甲○○之上開證詞與
    被告乙○○於警詢中供承：上址房屋係由蔡榮德出面承租約
    半個多用，由伊出資2 萬元供蔡榮德支付房租和押金，平日
    係由伊與乙○○、蔡榮德居住等情相符（見高雄市政府警察
    局苓雅分局93年10月22日偵查卷第2 頁），足見93年9 月底
    被告甲○○雖有工作，然經濟不佳，連承租房屋之租金、押
    租金均無力繳納，尚須請託友人蔡榮德出面承租，並向乙○
    ○借款支應租金、押租金，則被告甲○○嗣改稱本案查扣之
    海洛因係伊於同年10月上旬獨自出資3 萬6 千元所購入云云
    ，顯有違常情，不足採信。又被告乙○○於警詢中供述：本
    案查扣之海洛因係伊拿錢給甲○○，叫甲○○幫伊購買等語
    （見同上警卷第2 頁背面），復於偵查中供承：本案查扣之
    海洛因係伊所有，係伊叫甲○○幫伊購買的，…伊自93年10
    月5 日起開始施用海洛因，最後一次是在同年10月21日（即
    為警查獲當日）在大昌路住處施用，…伊平均每月收入約3
    、4 萬元等語明確（見93年度偵字第21406 號卷第13頁、第
    14頁、第31頁），被告乙○○於93年10月21日為警查獲後，
    經採集其尿液送驗，確呈嗎啡陽性反應，亦有卷附高雄市立
    凱旋醫院93年11月5 日編號F-93761 號濫用藥物尿液檢驗報
    告1 份可稽（見93年度毒偵字第6409號卷第16頁），足認被
    告乙○○之資力較甲○○為佳，且被告乙○○有施用海洛因
    之情事，本件扣案海洛因為警查獲時，適由被告乙○○進行
    分裝作業，上開海洛因應係被告乙○○所持有，應屬無疑。
    被告甲○○陳稱扣案海洛因係伊所有云云，核與事實不符，
    殊非可採。
  3.又本件扣案海洛因為警查扣時已分裝為12包，其中2 包之包
    裝袋上並分別貼有「500 」、「1000」之價格標籤，有扣押
    物品相片2 幀在卷可憑（見原審卷第95頁），惟被告乙○○
    、甲○○均辯稱上開標籤係買來時原即已黏貼於夾鏈袋上，
    非其2 人所填寫、黏貼等語（見原審卷(二)第34頁）。觀諸前
    開海洛因包裝袋上黏貼「500 」之標籤者，其內裝盛之海洛
    因重量為（驗前）毛重0.8 公克，而包裝袋上黏貼「1000」
    之標籤者，其內裝盛之海洛因重量為（驗前）毛重0.6 公克
    （見原審卷(一)第95頁），顯然該包裝袋上所黏貼之標籤與內
    容物重量不符，該標籤所示「500 」、「1000」之數字並非
    包裝袋內容物之價格，雖尚難因此證明被告乙○○分裝後之
    海洛因確係供販賣所用，但被告乙○○持有扣案之海洛因數
    量非微，其是否有販賣之意圖，非無疑問。
  4.被告乙○○於偵查中供承：伊確有施用海洛因之犯行，並有
    尿液檢驗報告在卷可按，已如前述（見93年度偵字第21406
    號卷第13頁、第14頁、第31頁，93年度毒偵字第6409號卷第
    16頁），復於原審審理中供述：伊於甲○○施用海洛因時，
    也會吸食一兩口等語（見原審卷(二)第39頁）；被告甲○○則
    供述：本件扣案海洛因係供自己施用，…伊將白糖研磨為粉
    狀後，放在夾鏈袋裡面，與海洛因混合後，捲入煙草內點燃
    施用，…伊施用的次數為每日抽10支煙以上…等語（見原審
    卷(一)第273 頁），而被告甲○○於93年10月21日為警採集尿
    液送驗之結果，亦呈嗎啡陽性反應，有高雄市立凱旋醫院93
    年11月5 日編號F-93762 號濫用藥物尿液檢驗報告1 紙在卷
    足憑（見93年度毒偵字第6409號卷第17頁），參以本件扣案
    經法務部調查局標示為HR＋S 者（共5 包，合計驗後淨重33
    .84 公克），除含無法檢出海洛因純度值之微量第一級第6
    項毒品海洛因成分外，其餘白粉大多為醣類，則據法務部調
    查局94年7 月15日調科壹字第09400324920 號函覆在案（見
    原審卷(一)第211 頁），由上開情形觀之，被告乙○○持有之
    扣案海洛因雖有可能供被告乙○○、甲○○2 人施用；但依
    據Clarke's Analysi s of Drugs and Poisons 一書第3 版
    之記述：正常人之海洛因一般劑量為每4 小時施用純品5 至
    10毫克，其最低致死劑量為200 毫克（若單次使用超過此劑
    量即有致命之可能性），惟人體每日可耐受之劑量，受當日
    使用次數、每次使用劑量、使用密集度及個人耐藥性等因素
    影響，依個案而異等語，有行政院衛生署管制藥品管理局93
    年10月1 日管檢字第0930009353號函可按（見原審卷(二)第12
    0 頁），衡諸本件扣案海洛因12包所驗出之海洛因純質淨重
    為8.86公克（見93年度偵字第21406 號卷第64頁法務部調查
    局93年11月26日調科壹字第220018558 號鑑定通知書），約
    可供一般正常施用次數達886 次之多，且扣案之物品復有販
    毒者必須使用之電子磅秤及大量之空夾鏈袋等物，衡諸常情
    ，被告乙○○持有扣案之海洛因數量，已逾一般毒犯供己施
    用之合理範圍，堪認被告乙○○於取得扣案之海洛因後，其
    持有該海洛因應具有伺機販賣之意圖，甚為明灼。被告乙○
    ○矢口否認犯行，委無可取。本件事證明確，被告乙○○意
    圖販賣而持有第一級毒品海洛因犯行，堪予認定。
二、核被告乙○○所為，係犯毒品危害防制條例第5 條第1 項規
    定之意圖販賣而持有第一級毒品罪。被告乙○○犯罪事證明
    確，原審法院未查，遽為無罪之諭知，自有未當。檢察官上
    訴意旨執此指摘原判決不當，為有理由，應由本院就原判決
    關於此部分撤銷，另為有罪之諭知。爰審酌被告乙○○持有
    之海洛因數量非微，其意圖販賣而持有海洛因，對社會治安
    具有潛在之危險，且犯罪後否認犯行，飾詞卸責，毫無悔意
    ，態度欠佳，惟念其未實際售出扣案之海洛因，尚未對他人
    造成具體之危害等一切情狀，量處如主文第3 項所示之刑，
    以資警惕。又本院依被告乙○○所犯意圖販賣而持有第一級
    毒品罪之性質，認有褫奪公權之必要，併予宣告褫奪公權6
    年。扣案之海洛因12包（合計驗後淨重48.58 公克，包裝袋
    重6.77公克），確屬毒品危害防制條例第2 條第2 項第1 款
    之第一級毒品無訛（其包裝袋因無法與毒品完全析離，亦應
    視同毒品），另扣案之電子磅秤1 個含有甲基安非他命及海
    洛因成分、塑膠盒1 個含有海洛因成分，有卷附高雄醫學大
    學附設中和紀念醫院94年3 月1 日編號0000-000號、0000-0
    00號檢驗報告可稽（見原審卷(一)第44、45頁），上開電子磅
    秤、塑膠盒因無法與毒品完全析離，亦應視同毒品，均應依
    毒品危害防制條例第18條第1 項規定沒收銷燬之（電子磅秤
    1 個，雖已於被告乙○○、甲○○轉讓第二級毒品罪部分宣
    告沒收銷燬之，惟於被告乙○○另犯本罪即意圖販賣而持有
    第一級毒品海洛因部分，亦應宣告沒收銷燬之）。又扣案之
    空夾鏈袋700 個，應係被告乙○○所有供犯意圖販賣而持有
    第一級毒品罪所用之物，應依毒品危害防制條例第19條第1
    項規定宣告沒收。至於扣案之行動電話4 支及現金94,900元
    ，則無證據顯示與本案被告乙○○所犯本罪有何關連，依法
    不得沒收。
三、被告乙○○所處如主文第2 、3 項所示之刑，應依刑法第51
    條第5 款、第9 款規定定其應執行之刑。
丙、被告乙○○被訴持有槍砲無罪部分：
一、公訴意旨略以：被告乙○○明知未經許可，不得持有可發射
    子彈具有殺傷力之手槍，竟未經許可，自不詳時間起，持有
    可發射子彈具殺傷力之仿COLT廠半自動手槍之改造手槍1 支
    （含彈匣1 個，槍枝管制號碼為：0000000000號）。嗣於93
    年10月21日晚間9 時46分許，在高雄市三民區○○○路45巷
    9 之8 號2 樓，為警查獲上開改造手槍1 支，因認被告涉犯
    94年1 月4 日修正前之槍砲彈藥刀械管制條例第11條第4 項
    之未經許可持有可發射子彈具有殺傷力之各式槍砲罪嫌。
二、按犯罪事實應依證據認定之，無證據不得推定其犯罪事實；
    又不能證明被告犯罪或其行為不罰者，應諭知無罪之判決；
    刑事訴訟法第154 條、第301 條第1 項分別定有明文。次按
    事實之認定，應憑證據，如未能發現相當證據，或證據不足
    以證明，自不能以推測或擬制之方法，以為裁判基礎；又認
    定不利於被告之事實，須依積極證據，苟積極證據不足為不
    利於被告事實之認定時，即應為有利於被告之認定，更不必
    有何有利之證據；又刑事訴訟上證明之資料，無論其為直接
    或間接證據，均須達於通常一般之人均不致有所懷疑，而得
    確信其為真實之程度，始得據為有罪之認定，若其關於被告
    是否犯罪之證明未能達此程度，而有合理性懷疑之存在，致
    使無從形成有罪之確信，根據「罪證有疑，利於被告」之證
    據法則，即不得遽為不利被告之認定，有最高法院40年度台
    上字第86號、30年度上字第816 號、76年度台上字第4986號
    判例意旨可資參照。且「罪疑惟輕」、「無罪推定」原本即
    為刑事訴訟法之大原則，尤其晚近刑事訴訟制度與憲法保障
    人權思想相結合下，該二原則益形重要，此由最高法院於90
    年9 月4 日以90年度第7 次刑事庭會議決議25年度上字第37
    06號判例已不再援用（按該判例之要旨為：審理事實之法院
    ，對於被告之犯罪證據，應從各方面詳予調查，以期發現真
    實，苟非調查之途徑已窮，而被告之犯罪嫌疑仍屬不能證明
    ，要難遽為無罪之判斷），亦見其端倪，合先敘明。
三、訊據被告乙○○堅決否認有何未經許可持有改造手槍及意圖
    販賣而持有第一級毒品海洛因之犯行，辯稱：查扣上開改造
    手槍之地點非伊所租用，伊不知上開改造手槍係何人所有；
    本件扣案之海洛因則係伊受甲○○之囑託而為分裝，上開海
    洛因非伊所有等語。經查：
  1.警方於前揭時、地所查扣之改造手槍1 支，經送鑑驗，鑑驗
    結果顯示：該槍枝係由依COLT廠半自動手槍製造之金屬玩具
    手槍，更換土造金屬槍管改造而成之改造手槍，機械性能良
    好，可擊發適用子彈，具有殺傷力，有卷附內政部警政署刑
    事警察局93年11月8 日刑鑑字第0930216313號函覆槍彈鑑定
    書可稽（見93年度偵字第21406 號卷第46頁），足認本件扣
    案之依CLOT廠半自動手槍之改造手槍，係可發射子彈，具有
    殺傷力之槍枝。
  2.證人尤勝偉於偵查中固證稱：伊於（被查獲）前半個月左右
    ，曾在被告乙○○之住處，看見乙○○拿出手槍來把玩，…
    伊看到兩把（手槍）等語（見同上偵字卷第12頁），復於警
    詢時供稱：警方於93年10月21日前往高雄市三民區○○○路
    45巷9 之8 號所查獲之槍枝1 把，即為伊目睹乙○○把玩之
    手槍等語（見高雄市政府警察局苓雅分局93年10月22日偵查
    卷第10頁）。惟被告乙○○自始即堅決否認上開扣案槍枝為
    其所有，證人即被告甲○○則先於偵查中陳稱：未曾看過上
    開槍枝（見同上偵字卷第10頁），嗣於原審審理中供述：上
    開扣案槍枝係伊於93年9 月間，以一萬元之代價，向綽號「
    和仔」之男子（其真實姓名年籍不詳）所購得，伊以報紙包
    裹該槍枝及子彈後，將之置放於房間陽台外面的冷氣孔上方
    等語（見原審卷(一)第272 頁）。證人即員警林裕詮則證稱：
    …本件扣案槍枝係在陽台冷氣機的上方所查獲，槍枝並未分
    解，子彈與槍枝用東西包在一起等語（見原審卷(二)第12頁，
    按本件扣案之子彈3 顆，經送鑑驗均不具殺傷力，業經檢察
    官於94年2 月3 日作成93年度偵字第21406 號不起訴處分確
    定），經核甲○○所供述藏放槍枝之處所與證人林裕詮所證
    述發現槍枝之處所相符，而尤勝偉於偵查中證述槍枝係被告
    乙○○所有乙節，已與甲○○於原審審理中供承槍枝係伊所
    有不符，證人即高雄市三民區○○○路45巷9 之8 號2 樓房
    屋之承租人蔡榮德亦證稱，伊不知該房屋冷氣孔上方藏有槍
    枝等情（見原審卷(二)第21頁、第20頁），是本件扣案之改造
    手槍究否確係被告乙○○所有，已有可疑。
  3.本件復查無其他積極證據足證該槍枝係被告乙○○所有，揆
    諸首揭說明及判例要旨，本件關於被告乙○○是否持有上開
    改造手槍之證明既未達使法院得確信其為真實之程度，而有
    合理性懷疑之存在，致使無從形成有罪之確信，自應為被告
    乙○○無罪之諭知。至扣案之仿COLT廠半自動手槍之改造手
    槍1 支（含彈匣1 個，槍枝管制號碼為：0000000000號），
    既無證據顯示上開扣押物與被告乙○○有何關連，依法不得
    沒收。另扣案之刀械2 支，經鑑定結果非屬槍砲彈藥刀械管
    制條例管制之刀械，有高雄市政府警察局苓雅分局93年11月
    11日高市警苓分三字第0930022316號函、高雄市政府93年11
    月3 日高市府警保字第0930056289號函各1 份在卷可佐（見
    偵查卷第52頁），且無證據顯示上開扣押物與被告乙○○有
    何關連，依法不得沒收。至於被告甲○○有無涉犯持有槍砲
    罪嫌，則應由檢察官另行偵辦，附此敘明。
四、原審因而以不能證明被告乙○○犯持有槍砲罪，而為被告乙
    ○○無罪之諭知，核無違誤。檢察官上訴意旨，指摘原判決
    此部分不當，為無理由，應予駁回。
丁、據上論結，應依刑事訴訟法第368 條、第369 條第1 項前段
    、第364 條、第299 條第1 項前段、第300 條，毒品危害防
    制條例第5 條第1 項、第8 條第2 項、18條第1 項前段、第
    19條第1 項，刑法第11條、第28條、第56條、第37條第2 項
    、第51條第5 、9 款，判決如主文。
本案經檢察官陳國全到庭執行職務。
中    華    民    國    95    年    6     月    7     日
                  刑事第六庭  審判長法  官  王憲義
                                    法  官  張盛喜
                                    法  官  李璧君
以上正本證明與原本無異。
如不服本判決應於收受本判決後10日內向本院提出上訴書狀，其
未敘述上訴理由者，並得於提起上訴後10日內向本院補提理由書
狀（均須按他造當事人之人數附繕本）「切勿逕送上級法院」。
中    華    民    國    95    年    6     月    7     日
                                    書記官  林淑敏
附錄本判決論罪科刑法條全文：
毒品危害防制條例第8條第2項：
轉讓第二級毒品者，處6 月以上5 年以下有期徒刑，得併科新臺
幣70萬元以下罰金。
毒品危害防制條例第5條第1項：
意圖販賣而持有第一級毒品者，處無期徒刑或 10 年以上有期徒
刑，得併科新臺幣 7 百萬元以下罰金。


司法院資訊處製作；財團法人民間司法改革基金會備份。
